【裁判字號】    94,訴,3621
【裁判日期】    950331
【裁判案由】    準強盜等
【裁判全文】
臺灣臺中地方法院刑事判決              94年度訴字第3621號
公  訴  人  臺灣臺中地方法院檢察署檢察官
被      告  丙○○
指定辯護人  本院公設辯護人  戊○○
上列被告因準強盜等案件，經檢察官提起公訴（94年度偵字第14
729號），本院判決如下：
    主  文
丙○○竊盜，處有期徒刑伍月；又攜帶兇器竊盜，因脫免逮捕，
而當場施以強暴，未遂，處有期徒刑參年拾月，扣案之鐵撬壹支
沒收。應執行有期徒刑肆年貳月，扣案之鐵撬壹支沒收。
    事  實
一、丙○○意圖為自己不法所有，於民國九十四年八月二十六日
    晚間十一時許，至臺中縣大甲鎮幼獅工業區之運動公園內，
    徒手竊取經濟部工業局幼獅工業區服務中心製作價值約新臺
    幣（下同）一萬五千元之之告示牌三面，得手後即將之置於
    向不知情友人李國地借用之引擎號碼4G63- E03216號之自小
    貨車上（為報廢車輛，未懸掛車牌，公訴人誤為自用小客車
    ），伺機出售。
二、丙○○與己○○（另行審結）共同基於意圖為自己不法所有
    之犯意聯絡，於九十四年八月二十九日晚間十時五十分許，
    由丙○○駕駛前揭自用小貨車搭載己○○，攜帶丙○○所有
    客觀上足以傷害人之生命、身體，可供兇器使用之鐵撬一支
    ，至西濱公路南下車道一百三十六點五公里與田尾路口南下
    五十公尺處，由丙○○在駕駛座上擔任接應及把風，己○○
    則持鐵撬下車著手竊取路旁西濱工務段所有價值七千五百元
    之金屬擋水板，適值該金屬擋水板已卸下未及搬至上開自用
    小貨車車斗之際，為在附近巡邏之警員黃益全、林觀譜發覺
    ，而未得逞。己○○見狀逃逸無蹤，員警黃益全下車追捕己○○未果。另警員林觀譜將所駕車牌號碼DM-4737號巡邏車
    同向斜停在丙○○所駕駛自用小貨車前方欲攔阻該車，乃丙○○為脫免逮捕，竟駕駛該自用小貨車強行衝撞警員林觀譜
    所駕巡邏車左側車身，對於依法執行職務之警員林觀譜施強
    暴，林觀譜所駕巡邏車遭撞開後，丙○○即駕車逃離現場。
    警員林觀譜隨即駕巡邏車自後追逐，欲自右側超越丙○○駕
    駛之自用小貨車以攔截該車，丙○○復仍脫免逮捕之接續犯
    意，再以其自小客車右側車頭及車身，接續多次衝撞正在執
    行追捕現行犯職務員警林觀譜所駕車牌號碼DM-4737號巡邏
    車左側車身，再對於依法執行職務之警員林觀譜施強暴，其
    過程致車牌號碼DM-4737號巡邏車之左側車身車頭及左前車
    門毀損（毀損部分未據告訴）。經林觀譜駕駛巡邏車追逐後
    ，丙○○駕車奔逃至苗栗縣苑裡國道三號南下入口處棄車逃
    逸，為警捕獲，並於車上扣得上開經濟部工業局幼獅工業區
    服務中心告示牌三面，並於西濱公路南下車道一百三十六點
    五公里與田尾路口南下五十公尺處，扣得丙○○有用以行竊
    用鐵撬一支。
三、案經臺中縣警察局大甲分局報告臺灣臺中地方法院檢署檢察
    官偵查起訴。
    理  由
一、訊據被告丙○○固坦承有上開事實欄一之竊取經濟部工業局
    幼獅工業區服務中心告示牌三面，及夥同同案被告己○○持
    扣案鐵撬竊取路旁擋水板，尚未得手為警查悉而駕車逃離，
    經警追捕始行查獲之事實，惟矢口否認有何妨害公務、加重
    準強盜未遂之犯行，辯稱：當時同案被告己○○下車敲擋水
    板，拆下尚未及放到車上，警察巡邏經過看到過來盤查，同
    案被告己○○有喊「警察」，然後就跑了，當時其在車上駕
    駛座，警車停在旁邊，是同方向平行停放但稍微斜斜的，警
    察開車門的時候，其撞到警車左側的車門，撞到警車後其繼
    續往前開，至於追逐過程中沒撞到，後來行駛至沒有路始遭
    查獲，其雖有二次竊盜犯行，但並無為了脫免逮捕衝撞警車
    之犯行云云。經查：
  (一)被告丙○○就事實欄一部分竊盜犯行坦承不諱，核與證人即
    經濟部工業局幼獅工業區服務中心人員甲○○於警詢時指訴
    查獲告示牌確係該中心所有且已領回一節相符，並有贓物認
    領保管單一份在卷可憑，就此部分被告自白與事實相符，應
    堪採信。就此部分竊盜犯行應堪認定。
  (二)又被告丙○○就駕駛證人李國地所有之報廢自用小貨車夥同
    同案被告己○○並持鐵撬竊取擋水板，拆卸後尚未置於車上
    即為警查悉，被告丙○○駕車逃逸之事實，業據被告丙○○
    坦認無訛，而上開金屬擋水板係西濱公務段所有且已查獲領
    回等情，亦據證人即西濱工務段人員丁○○於警詢時陳明，
    並有贓物認領保管單一份、竊取擋水板現場照片二幀（見警
    卷第三二頁）在卷可佐，復有被告丙○○所有用以竊取金屬
    擋水板之鐵撬一支扣案可證。是被告丙○○就此部分事實亦
    堪認定。被告丙○○雖否認衝撞警車以圖脫免逮捕云云，辯
    稱：其係因另案通緝，害怕被抓，故駕車離去，並非故意衝
    撞警車云云。然查：
  (1)被告丙○○於偵查中供稱：其於行竊擋水板係由其負責駕駛
    及把風，同案被告己○○拿鐵撬去敲，之後警察過來，己○○跳車跑掉，其開車跑給警察追，後來其有撞到警車等語（
    見偵卷第二五頁九十四年九月二十一日訊問筆錄），復供稱
    ：其逃跑時右車後車斗撞到警車的左前方保險桿及車門部分
    ；其只有剛開始不讓警車超車，當警車靠到其右邊要往左前
    方切到其前方時，其就將車往右靠，有靠到警車的左前方，
    總共以此方式撞了警車二次；其因毒品通緝在案，為避免被
    警方抓到因此開車去衝撞，其不是故意衝撞，是害怕被抓，
    才將車往右靠去等語（見偵卷第三六頁九十四年九月二十六
    日訊問筆錄），其明確供承逃離現場時駕車撞擊警車左前方
    保險桿及車門及追逐中為脫免逮捕而駕車往右靠撞擊欲超前
    攔截之警車等事實。
  (2)另證人即現場員警黃益全於偵查中證稱：其在九十四年八月
    二十九日晚間發現臺中縣大安鄉○○○路南下一百三十六．
    五公里處路橋旁有一輛車停放，未開車燈，該車左後方有一
    名男子動手要將擋水板搬上車斗，警車到達時，該男子將擋
    水板放在地上，跑上該車乘客座，警車馬上開到該車車頭前
    方擋住該車，不讓該車往前走，該名搬擋水板之人馬上跳車
    逃跑，其追逐了二百公尺，被該男子兔脫，此過程中有聽聞
    警車被撞擊聲音，其回頭看，該竊嫌開的車撞車，約撞了幾
    秒鐘，警車車頭被撞移開位置，竊嫌開車逃逸，員警林觀譜
    駕警車追逐該駕車之竊賊等語。另證人即駕駛巡邏車之員警
    林觀譜於偵查中證稱：當天其駕駛巡邏車擋在竊嫌所駕駛之
    車輛前方，巡邏車警示燈有亮，其看到竊嫌的車一直前進，
    用車頭撞開巡邏車後，竊嫌開的車前方空出一條路，竊嫌開
    的車頭撞巡邏車駕駛座車門，其當時開車門一點點要下車，
    就被對方車右後車身擦撞到，巡邏車左車門凹陷，無法關上
    ，其開車去追，追逐過程中竊嫌用車右側撞巡邏車左保險桿
    ，巡邏車靠近竊嫌車時，竊嫌就故意把車身往右靠來撞警車
    左側，在追逐過程中，以此方式故意撞警車左側十幾次等語
    ，復於本院審理中證稱：當天晚上巡邏發現，一個人正在搬
    運擋水板，並不知道車內有人，巡邏車擋住車子前進，搬擋
    水板的那一個人看到其就逃走，其另一位同事（即證人黃益
    全）負責追此人，而其下車發現對方車上有人，其打開車門
    對方車子馬上前進，警車車門被破壞，是先撞到警車車門，
    再撞到前保險桿；警車車頭在被告車子前面一點點，擋住約
    一半，被告的車子也可以再往左邊開，被告硬闖，其追逐被
    告，追逐過程中其有駕警車有靠近被告的車子，是靠近被告
    車子的右邊，被告有撞警車，阻擋其超車，追逐到大安溪橋
    上大約五分鐘，那裡有兩個車道，被告走內側到其走外側道
    ，其欲超車，但被告用車身撞警車，撞左前車頭保險桿二次
    ，橋上撞擊二次，到苑裡的時候也有撞擊，被告撞擊一次其
    就開槍一次，共開了二十三槍，就是其欲超車但被告不讓其
    超車，就擦撞警車，一開始被告駕車撞其的時候，就造成警
    車左前車門受損，後來其駕車追被告車子，左前葉子板及車
    燈受損是追捕時擦撞的，擦撞次數達二十幾次，其知道有開
    二十三槍，是後來清點的時候知道的，但有兩發是被告棄車
    後跑到田裡，其停車下車追逐，連開二槍，後來就用手電筒
    照明才找到被告丙○○，車上追逐過程是開二十一槍；追逐
    過程中是其要攔被告的車子，被告的車子故意甩過來撞，不
    是其故意去撞被告的車，且當天員警有穿制服，開的是警車
    ，且有鳴笛並開閃光等語。證人林觀譜就被告丙○○確有駕
    車撞擊巡邏車後逃逸，且於員警駕駛巡邏車追捕之際，被告
    丙○○確有以車身故意靠向右方撞擊巡邏車以阻止員警超車
    攔截之過程陳述甚明，核與被告丙○○於偵查中供承逃離時
    確有撞擊巡邏車且於追捕過程中將車往右靠撞及巡邏車之過
    程相符。證人林觀譜就被告駕車衝撞巡邏車之詳細次數及每
    次撞擊位置雖未能明確說明，然於被告丙○○駕車逃竄，員
    警林觀譜隻身駕駛巡邏車追捕並攔截並開槍示警，其勢間不
    容髮，急迫之際而其記憶未能鉅細彌遺，尚與常情無悖。
  (3)被告丙○○雖另辯以其不知巡邏車是斜停，以為是平行停放
    ，撞到時才知道閃不過去；且其駕駛之車輛長度較巡邏車長
    ，若是衝撞巡邏車，巡邏車不可能只有前半部受損，而且不
    可能撞擊位置均相同，其在巡邏車追逐中並未與巡邏車擦撞
    ，一次也沒有云云，非惟與其本人於偵查中供述及證人黃益
    全、林觀譜證述不符，且就卷附車牌號碼DM-4737號巡邏車
    照片觀之，該車前保險桿左側、左前葉子板、左前方向燈、
    左前車門前方及後方均有損壞等情，有該巡邏車照片六幀在
    卷可憑，該巡邏車損傷多處，顯見遭撞及顯非僅止一次，被
    告丙○○辯以因不知巡邏車斜停而撞擊，且追逐並未撞擊巡
    邏車云云，顯與事實不符。
  (4)另證人即被告丙○○之友人乙○○於本審理中證稱：被告丙○○向其借車，警察打電話給其是否認識被告丙○○，有無
    借車，警察就要其到警局作筆錄，到警局的時候才知道被告
    丙○○拿別人的東西，至警局時其所有自用小貨車後輪全部
    壞掉，前面玻璃好像被子彈打到，車子前面凹陷，但不知道
    是之前的損傷或是借給被告丙○○後才造成，至於車子右側
    有無損傷因時間太久忘記了，只是注意到後輪爆胎，前面玻
    璃有子彈孔，其他都是散落，其認為看了也沒有意思，其最
    記得是左後輪胎整個爆掉，用磚塊疊起來，其他的地方原本
    就是零零落落，車子左後車輪輪胎全部爆掉，前車窗玻璃有
    子彈孔，左駕駛座方向燈原本就破掉，有搖搖晃晃，借給被
    告丙○○之後車燈殼就不見了，因這輛車其只花一萬元購買
    ，如果拖吊回來就要好幾千元，並不划算，派出所原本通知
    要其領回該車，但車子輪胎壞掉且零件也損傷，若是吊回去
    也要花很多錢，所以就沒有領回等語，證人乙○○就該車查
    獲後受損情形並未能說明，且卷附該自用小貨車照片觀之，
    該車外觀破舊，左側輪胎已破，且無車牌等情，有該車照片
    二幀可憑（見警卷第二九頁），核與證人乙○○所述大致相
    符，惟就證人乙○○所述至多可認該車原本既甚破舊，尚無
    足為有利被告丙○○之認定。
    綜上，被告丙○○在行竊之際為警查悉，經駕車與巡邏車撞
    擊後一路奔逃，員警駕駛上開巡邏車鳴笛閃光追捕，且於追
    逐過程中開槍射擊二十餘發示警，被告丙○○未就範，猶為
    阻止巡邏車超車攔阻而故意以車身右偏撞擊巡邏車，其為於
    行竊時事跡敗露為脫免逮捕而駕車撞擊巡邏車施以強暴之行
    為至為明確，犯行洵堪認定，應予依法論科。
二、核被告丙○○就事實欄一部分所為，係犯刑法第三百二十條
    第一項普通竊盜罪。復按刑法第三百二十一條第一項第三款
    之攜帶兇器竊盜罪，係以行為人攜帶兇器為其加重條件，此
    所謂兇器，其種類並無限制，凡客觀上足以對人之生命、身
    體、安全構成威脅，具有危險性之兇器為已足，並不以攜帶
    之初有行兇之意圖為必要，最高法院七十九年臺上字第五二
    五三號判例意旨可資參照。次按刑法第三百二十九條之以強
    盜論，即以強盜罪相當條文處罰之意，並非專以第三百二十
    八條第一項之強盜論，故第三百三十條所謂犯強盜罪，不僅
    指自始犯強盜罪者而言，即依第三百二十九條以強盜論者，
    亦包括之，如此項準強盜有第三百二十一條第一項各款情形
    之一，自應依第三百三十條論處；有最高法院二十五年上字
    第六六二六號判例可資參照。又刑法第三百二十九條之準強
    盜罪中所謂之強暴，謂直接或間接對於人之身體施以暴力，
    壓制抗拒，或使之處於不能抗拒之狀態，是以該條文所謂之
    強暴方式不以直接為限，間接對人之身體施以暴力亦足構成
    ，且所施以之強暴僅達到壓制抗拒即可，不以致不能抗拒為
    必要，故行為人之強暴程度與刑法第三百二十八條之強盜罪
    不同。查被告丙○○就事實欄二部分係夥同同案被告己○○
    持鐵撬拆卸行竊金屬擋水板，未及得手即為警查獲，渠等所
    持鐵撬用以撬下金屬擋水板，顯甚為堅硬，足見該鐵撬客觀
    上對人之生命、身體、安全均構成威脅，而具有危險性，自
    屬兇器，被告丙○○與同案被告己○○共同攜帶該兇器竊盜
    ，經證人即員警林觀譜、黃益全發覺，被告丙○○為脫免逮
    捕並防護贓物，駕車撞擊證人林觀譜駕駛之巡邏車，且在證
    人林觀譜駕車追捕之際，再駕車撞擊證人林觀譜駕駛之巡邏
    車，雖非對證人林觀譜本人直接施以強暴，惟駕車衝撞證人
    林觀譜駕駛之巡邏車，仍不失間接對其身體施以暴力，而被
    告丙○○於員警查悉之時駕車撞擊巡邏車後，在證人林觀譜
    駕駛巡邏車一路尾隨追捕過程中再行駕車撞擊巡邏車，其因
    仍在員警駕車追躡拿捕中，仍不失為當場。是被告丙○○當
    場對證人林觀譜施以強暴，核其所為，係犯刑法一百三十五
    條第一項妨害公務罪，而其因同法第三百二十九條準強盜行
    為，且具有同法第三百二十一條第一項第三款、第二項攜帶
    兇器竊盜未遂之情事，自應依同法第三百三十條第二項、第
    一項之加重強盜未遂罪論處。又同案被告己○○固與被告丙○○就攜帶兇器竊盜未遂犯行有犯意聯絡及行為分擔，惟同
    案被告己○○見警既已先行自行逃竄，被告丙○○嗣後駕車
    撞擊巡邏車當場施以強暴之犯行部分，同案被告己○○就此
    部分犯行當無犯意聯絡及行為分擔，自難論以共犯。被告丙○○於證人即員警林觀譜執行職務時，先後多次以自用小貨
    車衝撞巡邏車，係一個強暴行為之接續數動作，為接續犯。
    被告丙○○就上開加重準強盜未遂、妨害公務二罪，係一行
    為觸犯二罪名，為想像競合犯，應從一重論以加重準強盜未
    遂罪。被告丙○○已著手加重竊盜行為之實施，惟未生竊得
    財物之結果，復因脫免逮捕而當場施以強暴，其犯罪尚屬未
    遂，爰依刑法第二十六條前段之規定，按既遂犯之刑度減輕
    其刑。又被告丙○○所為普通竊盜行為及加重準強盜未遂行
    為，因後者之竊盜行為，因施用強暴之結果，法律上已視為
    強盜，縱與其前次竊盜行為，具有概括犯意，因其所犯並非
    同一罪名，自不能再與該部分之普通竊盜行為復論以連續犯
    。是其普通竊盜及加重強盜犯行，罪名互異，應予分論併罰
    。爰審酌被告丙○○迭竊取金屬材物品，價值雖非甚鉅，且
    竊得物品均已追回發還被害人，就竊盜部分所生損害非大，
    且被告坦承二次竊盜部分犯行，惟於員警到場查獲時竟駕車
    衝撞巡邏車逃離，且在道路上巡邏車追捕之際，猶再以車身
    撞擊巡邏車以圖兔脫，至為動機甚惡，手段危險，復於審理
    中矢口否認有何為脫免逮捕而撞擊巡邏車之犯行，其就此部
    分犯行砌詞卸責之犯後態度等一切情狀，分別量如主文所示
    之刑，並定其應執行之刑。扣案鐵撬一支為被告丙○○所有
    ，且供犯罪所用之物，業據被告丙○○供明在卷，應依刑法
    第三十八條第一項第二款沒收之，另扣案鐵鎚一支、麻繩一
    條，尚與本案犯行無涉，且非違禁物，自無從為沒收之諭知
    。
三、不另為不受理諭知部分；
  (一)公訴意旨另以：被告丙○○為脫免逮捕，使上開竊盜犯行不
    被發覺，竟駕駛自用小客車強行衝撞警員即證人林觀譜所駕
    巡邏車左側車身，旋證人林觀譜所駕巡邏車遭撞開後，被告
    丙○○即趁前方騰出空隙時，加速從縫隙逃離現場。證人林
    觀譜隨即駕車自後追逐，在追逐過程中，被告丙○○復為脫
    免逮捕，竟多次以其自小客車右側車頭，衝撞證人林觀譜所
    駕車牌號碼DM-4737號巡邏車左側車身，致車牌號碼DM-4737
    號巡邏車之左側車身車頭及左前車門嚴重毀損，足生損害於
    臺中縣警察局大甲分局，因認被告丙○○另涉刑法第三百五
    十四條毀損罪云云。
  (二)按刑法第三百五十四條毀損罪，須告訴乃論，又告訴或請求
    乃論之罪，未經告訴、請求或其告訴、請求經撤回或已逾告
    訴期間者，應諭知不受理判決，刑法第三百五十七條、刑事
    訴訟法第三百零三條第三款分別定有明文。經查：遍查全卷
    並無臺中縣警察局大甲分局就上開毀損部分提出告訴之證據
    ，而證人林觀譜於審理中亦證稱毀損部分並未提出告訴等語
    ，是本件有關車牌號碼DM-4737號巡邏車之左側車身車頭及
    左前車門毀損部分，尚難認已提出告訴，揆諸上開說明，本
    應為不受理之判決，然公訴人認此部分毀損犯行與上開加重
    準強盜、妨害公務犯行間，有想像競合犯之裁判上一罪關係
    ，本院不另為不受理之諭知。
據上論斷，應依刑事訴訟法第二百九十九條第一項前段，刑法第
三百二十條第一項、第三百三十條第二項、第一項、第一百三十
五條第一項、第五十五條、第二十六條前段、第五十一條第五款
、第三十八條第一項第二款，罰金罰鍰提高標準條例第一條前段
，判決如主文。
本案經檢察官楊忠城到庭執行職務。
中    華    民    國    95    年    3     月    31    日
                  刑事第十四庭  審判長法  官  楊真明
                                      法  官  黃渙文
                                      法  官  陳  葳
上正本證明與原本無異。
如不服本判決，應於收受本判決後十日內向本院提出上訴書狀，
其未敘述上訴理由者，並得於提起上訴後十日內向本院補提理由
書狀（均須按他造當事人之人數附繕本）「切勿逕送上級法院」
。
                                      書記官  張雅如
中    華    民    國    95    年    4    月    4    日
附錄法條：
刑法第一百三十五條
對於公務員依法執行職務時，施強暴脅迫者，處三年以下有期徒
刑、拘役或三百元以下罰金。
意圖使公務員執行一定之職務或妨害其依法執行一定之職務或使
公務員辭職，而施強暴脅迫者，亦同。
犯前二項之罪，因而致公務員於死者，處無期徒刑或七年以上
有期徒刑；致重傷者，處三年以上、十年以下有期徒刑。
刑法第三百二十一條：
犯竊盜罪而有左列情形之一者，處六月以上、五年以下有期徒刑
：
一  於夜間侵入住宅或有人居住之建築物、船艦或隱匿其內而犯
    之者。
二  毀越門扇、牆垣或其他安全設備而犯之者。
三  攜帶兇器而犯之者。
四  結夥三人以上而犯之者。
五  乘火災、水災或其他災害之際而犯之者。
六  在車站或埠頭而犯之者。
前項之未遂犯罰之。
刑法第三百二十九條：
竊盜或搶奪，因防護贓物、脫免逮捕或湮滅罪證，而當場施以強
暴脅迫者，以強盜論。
刑法第三百三十條：
犯強盜罪而有第三百二十一條第一項各款情形之一者，處七年以
上有期徒刑。
前項之未遂犯罰之。


司法院資訊處製作；財團法人民間司法改革基金會備份。
